臺灣板橋地方法院刑事判決　　　　　　　　　　　　　　九十年度訴字第四九六號
　　公　訴　人　臺灣板橋地方法院檢察署檢察官
　　被　　　告　甲○○
右列被告因偽造文書等案件，經檢察官提起公訴（八十九年度偵字第一八五六九號）
，本院判決如左：
    主  文
甲○○行使偽造私文書，足以生損害於他人，處有期徒刑伍月，如易科罰金，以參佰
元折算壹日。「進達精品鞋坊」簽帳單上偽造「丙○○」之署押貳枚沒收之。
    事  實
一、甲○○與丙○○原係同居之男女朋友關係，平常由甲○○處理家用，甲○○趁丙
    ○○於民國八十九年八月五日授權甲○○提款繳付房租，持有丙○○之世華聯合
    商業銀行中山分行提款卡之際，竟基於意圖為自己不法所有之概括犯意，於當日
    十一時三十一分，在台北縣蘆洲市○○街四十二號台灣區中小企業銀行蘆洲分行
    之自動付款機，持丙○○所有前揭世華聯合商業銀行中山分行活期儲蓄存款存摺
    帳戶第000000000號之提款卡一枚插入提款機，按啟密碼鍵、金額鍵，
    以此不正方法，冒領該帳戶存款新台幣（下同）一萬六千五百元，致使屬替代臺
    灣區中小企業銀行蘆洲分行辦理付款業務人員之自動付款機陷於錯誤，而如數給
    付之（七元係跨行轉帳手續費，非屬其等詐欺所得之財物），復於同年八月八日
    十二時八分許，在台北縣蘆洲市○○街一九四巷二十號三樓，意圖為自己不法之
    所有，徒手竊取丙○○所有萬泰商業銀行信用卡，得手後前往至位於台北市○○
    街十二巷十六號「進達精品鞋坊」之特約商店，佯裝係丙○○本人簽帳刷卡購物
    ，以上開信用卡交付特約商店人員丁○○刷卡製作簽帳單，再於消費之簽帳單上
    偽簽「丙○○」之署押一枚（每份簽帳單為一式二聯，採複寫方法，故一次簽名
    即產生二枚署押），表示係「丙○○」本人至特約商店購物並確認消費金額之意
    思，足以生損害於丙○○、萬泰銀行及各該特約商店人員，嗣甲○○再將簽帳單
    交付特約商店人員，而行使該偽造之私文書，足以生損害於丙○○、萬泰銀行及
    各該特約商店人員，簽帳金額為五千八百元，特約商店人員再將簽帳單之第一聯
    交付甲○○，甲○○以此詐術方法使特約商店人員誤認其係「丙○○」本人而交
    付女鞋一雙予甲○○。嗣於同年八月八日下午，因甲○○與丙○○感情不睦而搬
    離丙○○前開住處，丙○○遍尋不著前開信用卡，經報警處理，始查知上情。
二、案經台北縣政府警察局蘆洲分局報請臺灣板橋地方法院檢察署檢察官偵查起訴。
    理  由
一、訊據被告甲○○固坦承有領取提款機內之錢，惟矢口否認右揭犯行，辯稱：錢是
    領去給丙○○之叔叔，伊沒有使用丙○○之信用卡云云。經查：
    (1)右揭事實，業據告訴人丙○○指述被告未告知，亦未經允許持所有前開銀行提
      款卡提領現金，伊於八十九年八月五日叫被告提款一萬五千元交房租，被告向
      房東說十日要給，卻於同年月八日走掉，並擅自持其信用卡刷卡購物，從未將
      信用卡交付被告使用等情歷歷（詳參偵查卷第十五頁正、反面、本院九十年五
      月十日訊問筆錄、九十一年五月十四日審判筆錄）。復有告訴人所有世華銀行
      中山分行存款帳戶之部份存款明細影本、信用卡特約商店「進達精品鞋坊」簽
      帳單影本及告訴人所有萬泰商業銀行信用卡消費明細帳單各一份附卷可資佐證
      。
    (2)再查，被告先辯稱：之前伊去領錢時，並未告訴丙○○，丙○○只知道伊拿五
      萬元去還錢，取回支票，後又辯稱：伊領出來之三萬多元確係告訴人同去領出
      來，還給丙○○叫阿明之叔叔等語，辯詞前後不一，難以遽信。
    (3)復查，被告於八十九年八月五日有自台灣中小企業銀行蘆洲分行（行址：台北
      縣蘆洲市○○街四十二號）提款機提領款項二筆，時間分為上午十一時三十分
      、十一時三十一分，金額分別為二萬零七元、一萬六千五百零七元，亦有世華
      聯合商業銀行中山分行九十年三月二十九日（九十）世中山字第００一四號函
      及丙○○之提款明細在卷足稽，而被告於八十九年八月五日僅被授權提領一筆
      款項繳交房租亦據告訴人指述歷歷如前，再本院調閱簽帳單之原本送筆跡鑑定
      ，雖因簽帳單上「丙○○」之筆跡特徵不明顯，歉難認定，有內政部警政署刑
      事警察局九十一年二月二十日刑鑑字第０九一００二七三八七號鑑驗通知書在
      卷可稽。惟經本院調閱丙○○他筆簽帳單比對，確非丙○○之簽名無疑，此有
      萬泰商業銀行消卡字第０四０號函在卷足跡，另比對被告當庭書寫之「丙○○
      」筆跡，書寫之筆劃、運勢與進達精品鞋坊簽帳單上「丙○○」均一致。另參
      以被告自承：持有丙○○身分證、印鑑等物，後來有還他們，放在床頭櫃下，
      是走那晚（八十九年八月八日）跟他媽（即證人乙○○）在電話中講的等情，
      核與證人乙○○所證：八十九年八月八日有打手機給甲○○，甲○○說丙○○
      房間的東西都是伊搬走的等語明確（詳參偵查卷第九頁、第十頁）。而前揭進
      達精品鞋坊簽帳單亦係於八十九年八月八日所刷，亦有簽帳單存卷可按。堪信
      告訴人前揭指述屬實，被告所辯不足採信。
    綜上，被告所辯均不足採信，此外，復有世華聯合商業銀行戶名丙○○活期儲蓄
    存款存摺、簽帳單在卷足稽，本件事證明確，被告犯行洵堪認定。
二、按持信用卡消費，偽造持卡人屬押於簽帳單上，而簽帳單具有持卡人與特約商店
    之交易契約書之性質，並具有持卡人經由收單銀行請求發卡銀行撥款之請求書或
    指示文件之性質，換言之，持卡人向特約商店消費後簽名於一式二聯之簽帳單上
    ，再由特約商店交付其中第一聯客戶存根聯予持卡人收執，該第一聯由持卡人簽
    名係指持卡人同意依據信用卡持卡人合約條件，一經使用或訂購物品，均應按簽
    帳單之全部金額，付款予發卡銀行，故持卡人於該簽帳單簽名其用意與票據背書
    大致相同，皆係對所簽之金額負責之意，該簽帳單之性質為私文書。查被告竊取
    信用卡（公訴人認被告另竊取提款卡、國民身分證、印章云云，容有誤會，詳如
    後述）消費購物，並以持有之提款卡未經授權提領款項，核其前開所為，係犯刑
    法第三百二十條第一項之竊盜罪、第二百十六條、第二百十條之行使偽造私文書
    罪、第三百三十九條第一項詐欺取財罪及第三百三十九條之二第一項之利用自動
    付款設備詐欺取財罪。再查持他人之提款卡向自動付款機冒領款項者，因自動付
    款機係金融機構辦理付款業務人員之替代，對其所施用之詐術，應視為對自然人
    所為（最高法院八十一年九月八日八十一年度第十一次刑事庭會議決議參照），
    是被告持提款卡向自動付款機詐領一萬六千五百元既遂之行為，雖係該當於刑法
    第三百三十九條之二第一項之規定，已如前述，惟刑法第三百三十九條之二第一
    項利用自動付款設備詐欺取財罪與同法第三百三十九條第一項之詐欺取財罪之構
    成要間難謂有何不同，皆是對於他人（自動付款設備係自然人之替代）施用詐術
    。被告先後詐欺取財之犯行，時間緊接，所犯罪名與構成要件相同，顯係基於概
    括犯意反覆為之，應依連續犯規定論以一罪，並加重其刑。被告上開竊盜、行使
    偽造私文書、詐欺取財三罪間，有方法結果之牽連關係，應從一重行使偽造私文
    書罪處斷。被告偽造被害人署押之行為，應為其偽造簽帳單之部分行為，不另論
    罪；而被告偽造簽帳單並進而持以行使，其偽造私文書之低度行為應為行使偽造
    私文書之高度行為所吸收，亦不另論罪。爰審酌被告犯罪之素行，犯罪之動機、
    目的、智識程度、犯罪所生之損害、犯罪後飾詞狡辯等一切情狀，量處如主文所
    示之刑，並諭知易科罰金之折算標準，以示懲儆。又被告行為後，刑法第四十一
    條業於九十年一月十日修正公布，於同年月十二日生效，而修正後之刑法第四十
    一條第一項係規定：「犯最重本刑為五年以下有期徒刑之罪，而受六個月以下有
    期徒刑或拘役之宣告，因身體、教育、職業、家庭之關係或其他正當事由，執行
    顯有困難者，得以一元以上三元以下折算一日。但確因不執行所宣告之刑，難收
    矯正之效，或難以維持法秩序者，不在此限。」，修正後之刑法第四十一條第一
    項之規定，將原得易科罰金者之範圍，由僅限於犯最重本刑為三年以下有期徒刑
    之罪擴大至犯最重本刑為五年以下有期徒刑之罪，顯然為有利於被告。是被告所
    犯，苟為最重本刑五年以下有期徒刑以下之罪，且受六個月以下有期徒刑或拘役
    之宣告，即有修正後刑法第四十一條規定之適用，從而依刑法第二條第一項前段
    之規定，本案應適用修正後之現行刑法第四十一條第一項前段條文之規定，併諭
    知易科罰金之折算標準。「進達精品鞋坊」簽帳單上偽造「丙○○」之署押二枚
    ，依刑法第二百十九條之規定宣告沒收之。
三、公訴意旨另略以：被告甲○○與丙○○原係同居之男女朋友關係，竟意圖為自己
    不法之所有，先於八十九年八月間之某日，在台北縣蘆洲市○○街一九四巷二十
    號三樓之住處，竊得丙○○所有之世華銀行中山分行提款卡、國民身分證及車籍
    資料原始印章一枚後，隨即於同年八月五日，持前開丙○○所有之世華銀行提款
    卡，由自動提款設備中領取丙○○寄存於該銀行帳戶中之金錢共新台幣一萬六千
    五百元；其後又於同年八月七日持丙○○所有前開國民身分證及印章等物，填載
    汽機車過戶登記書，將其先前以丙○○名義所購買之車號ＦＹＴ－八三三號重型
    機車，辦理過戶至自己之名下，因認被告所竊取之物品包括提款卡、身分證、印
    章等物，前揭行為並涉犯刑法第二百十條、第二百十七條、第三百三十九條之二
    之罪嫌云云。按犯罪事實應依證據認定之，無證據不得推定其犯罪事實。又不能
    證明被告犯罪者，應諭知無罪之判決，刑事訴訟法第一百五十四條、第三百零一
    條第一項前段分別定有明文。公訴人認被告涉犯前揭犯行，僅以告訴人之指述，
    被告不否認領款、持身分證、印章辦理機車過戶等情為依據，訊據被告堅決否認
    右揭犯行，辯稱；告訴人有同意其辦理過戶，提款是告訴人一起去等語。經查，
    告訴人於本院調查時指稱：被告有告訴伊辦理過戶之事，伊有說如果要辦理過戶
    就去辦理，但伊有告訴他（指被告）要跟伊講，他（被告）不能趁伊不注意就拿
    去辦，並稱渠等是有授權被告去使用印章、身分證、存摺，但此必須在大家都知
    道之前提下始可動用等語（詳參本院九十年五月十四日審判筆錄）。是就機車過
    戶既已經告訴人同意，被告持身分證、印章所為之過戶行為，顯經合法授權使用
    ，無從認定被告有為自己不法所有及行使偽造私文書之意圖，另告訴人亦指陳八
    十九年八月五日要被告提款一萬五千元交付房租，被告竟告知房東十日繳交，而
    於同年八月八日即無故離去等語（詳參偵查卷第十五頁），是被告八十九年八月
    五日於十一時三十分插入提款機，按啟密碼鍵、金額鍵領取款項之行為，亦經告
    訴人授權，無從認定被告以不正方法冒領款項，是被告持有印章、身分證、提款
    卡之行為，既經合法授權，自無從構成竊盜罪，被告所竊取的應僅信用卡一張。
    而被告所為機車過戶及八十九年八月五日十一時三十分提款之行為，既無從認定
    有不法所有及行使偽造文書之意圖，揆諸前揭說明，本應為被告此部份無罪之諭
    知，惟公訴人認此部份與起訴有罪之部分屬裁判上一罪之關係，爰不另為無罪之
    諭知。雖被告事後領取款項未繳付房租，顯有易持有為所有之不法意圖，另涉侵
    占犯行，惟此未經公訴人起訴，亦與本件起訴有罪之部分，無裁判上一罪之關係
    ，本院自無從併予審究，附此敘明。
據上論斷，應依刑事訴訟法第二百九十九條第一項前段，刑法第二條第一項前段、第
五十六條、第三百二十條第一項、第二百十六條、第二百十條、第三百三十九條第一
項、第三百三十九條之二第一項、第五十五條、第四十一條第一項前段、第二百十九
條，罰金罰鍰提高標準條例第一條前段、第二條，判決如主文。
中      華      民      國    九十一    年      五      月    二十八    日
                                  臺灣板橋地方法院刑事第四庭
                                      法  官    徐  子  涵
右正本證明與原本無異。
如不服本判決，應於判決送達後十日內向本院提出上訴狀 (應附繕本)。
                                      書記官    彭  麗  紅
中      華      民      國      九十一      年    六    月      七      日
＊附論罪法條＊
刑法第三百二十一條：
犯竊盜罪而有左列情形之一者，處六月以上五年以下有期徒刑：
一、於夜間侵入住宅或有人居住之建築物、船艦或隱匿其內而犯之者。
二、毀越門扇、牆垣或其他安全設備而犯之者。
三、攜帶兇器而犯之者。
四、結夥三人以上而犯之者。
五、乘火災、水災或其他災害之際而犯之者。
六、在車站或埠頭而犯之者。
前項之未遂犯罰之。
刑法第二百十六條：
行使第二百十條至第二百十五條之文書者，依偽造、變造文書或登載不實事項或使登
載不實事項之規定處斷。
刑法第二百十條：
偽造、變造私文書，足以生損害於公眾或他人者，處五年以下有期徒刑。
刑法第三百三十九條：
意圖為自己或第三人不法之所有，以詐術使人將本人或第三人之物交付者，處五年以
下有期徒刑、拘役或科或併科一千元以下罰金。
以前項方法得財產上不法之利益或使第三人得之者亦同。
前二項之未遂犯罰之。
刑法第三百三十九條之二：
意圖為自己或第三人不法之所有，以不正方法由自動付款設備取得他人之物者，處三
年以下有期徒刑、拘役或一萬元以下罰金。
以前項方法得財產上不法之利益或使第三人得之者，亦同。
